臺灣嘉義地方法院民事判決　　　　　　　　　　　　　九十一年度訴字第三六四號
　　原　　　告　甲○○○
　　被　　　告　乙○○
右當事人間請求交還土地事件，本院判決如左：
    主    文
被告應將坐落嘉義縣六腳鄉○○○段崩山小段二○三地號，地目田，面積一三六五平
方公尺土地上之地上物剷除後，將土地交還原告。
訴訟費用由被告負擔。
本判決於原告以新台幣貳拾伍萬元為被告供擔保後，得為假執行；但被告如於假執行
程序實施前，以新台幣柒拾伍萬壹仟元為原告預供擔保，得免為假執行。
    事      實
甲、原告方面︰
  一、聲明：除供擔保金額外，如主文第一、二項所示。
  二、陳述：
  （一）坐落嘉義縣六腳鄉○○○段崩山小段二○三地號，地目田，面積一三六五平
        方公尺土地（以下簡稱系爭土地），為原告所有土地，自民國九十年四月間
        起迄今，為被告無權占用，並在系爭土地上種植農作，屢經原告要求交還土
        地，並提起刑事竊佔罪之訴追，業經臺灣嘉義地方法院檢察署起訴，被告仍
        置之不理，爰依民法第七百六十七條物上請求權規定，請求被告剷除地上物
        後，返還系爭土地於原告。
  （二）即使案外人謝林阿暖曾於九十年初同意原告在系爭土地上耕作，然系爭土地
        於八十七年一月十九日時即已移轉登記為原告所有。
  三、證據：提出土地登記簿謄本一份，地籍圖一份。
乙、被告方面：
  一、聲明：駁回原告之訴，並願預供擔保請准免為假執行。
  二、陳述：系爭土地目前全部係由其耕作，並種植毛豆，系爭土地原本是其母親謝林
            阿暖名義，現在是被告名義所有，曾經於九十年初，由透過舅媽林許柑取
            得其母親同意耕作。
  三、證據：提出買賣所有權移轉契約書影本一份、聲請傳訊證人林許柑。
丙、本院依職權調閱本院九十一年度易字第九六號刑事卷宗。另依職權勘驗現場，並
    囑託嘉義縣朴子地政事務所測量。
        理  由
一、本件原告主張坐落嘉義縣六腳鄉○○○段崩山小段二○三地號，地目田，面積一
    三六五平方公尺土地，即系爭土地，自八十七年一月十九日起為原告所有土地，
    自九十年四月間起迄今，為被告無權占用並種植農作等地上物，乃本於所有權人
    之物上請求權，請求被告剷除地上物並返還土地與原告。被告則以土地原本是被
    告之母所有，曾於九十年初得其母同意在上耕作，原告是否有將買賣價金交付予
    其母親應讓其知悉云云置辯。
二、原告主張系爭土地自八十七年一月十九日起移轉登記為原告所有，為被告所不爭
    執，復據原告提出土地登記簿謄本、地籍圖各一份附卷可稽，自堪信為真實；原
    告所有系爭土地為被告占用、全部面積一三六五平方公尺均種植毛豆等作物地上
    物之事實，業據被告所自認，並有附於本院九十一年度易字第九六號卷宗警訊卷
    內之照片一張卷可按，另經本院於九十一年十月七日由本院會同嘉義縣朴子地政
    事務所人員到場履勘無訛，並有勘驗筆錄及複丈成果圖附卷可參，為被告所不爭
    執，堪認原告所為主張之上開事實為真實。雖被告辯稱已於九十年初經兩造之母
    即案外人謝林阿暖同意耕作系爭土地，惟系爭土地於八十七年一月十九日時業已
    由原告取得所有權，經前開認定在卷，案外人謝林阿暖自無同意被告使用之權利
    ，被告所辯，自非可採。此外被告又未另舉證證明有何合法占用系爭土地之權源
    ，自屬無權占用甚明。
三、按所有人對於無權占有或侵奪其所有物者，得請求返還之，對於妨害其所有權者
    ，得請求除去之，民法第七百六十七條前段及中段分別定有明文，被告既無權占
    用系爭土地，則原告本於所有權人之物上請求權，請求被告除去地上物並返還系
    爭土地，自屬有據，應予准許。
四、本件兩造均陳明願供擔保，請准宣告假執行及免為假執行，經核均無不合，爰分
    別酌定相當之擔保金額予以准許。
五、兩造其餘主張及所提證據，與本院上開論斷無涉或無違，爰不予一一贅述，附此
    敘明。
六、結論：原告之訴為有理由，並依民事訴訟法第七十八條，第三百九十條第二項、
    第三百九十二條，判決如主文。
中　　　華　　　民　　　國　　九十一　　年　　十一　　月　　十九　　日
~B臺灣嘉義地方法院民事第一庭
~B　　法　官　蔡廷宜
右為正本係照原本作成
如對本判決上訴須於判決送達後二十日內向本院提出上訴狀
中      華      民      國    九十一    年    十一    月    二十    日
~B　　書記官　賴琪玲
